【裁判字號】    89,易,105
【裁判日期】    900212
【裁判案由】    侵占
【裁判全文】
臺灣基隆地方法院刑事判決                          八十九年度易字第一０五號
    公  訴  人  臺灣基隆地方法院檢察署檢察官
    被      告  甲○○
右列被告因侵占案件，經檢察官提起公訴（八十八年度偵字第四七Ｏ五號），本院判
決如左：
    主  文
甲○○無罪。
    理  由
一、公訴意旨略以：被告甲○○於民國八十八年四月一日，向福蓮交通股份有限公司
    （下稱福蓮公司）承租車牌號碼Ｃ九--二五六號計程車一部，每次租賃期限為五
    日，續約應得福蓮公司同意，詎被告於取得該車及行車執照號後，竟意圖為自己
    不法所有，將該車及行車執照易持有為所有之意圖加以侵占入己，並遲不繳納至
    八十八年五月三十一日止之租金計新台幣（下同）三萬元，因認被告涉犯刑法第
    三百三十五條第一項之侵占罪嫌。
二、按犯罪事實應依證據認定之，無證據不得推定其犯罪事實；又不能證明被告犯罪
    者，應諭知無罪之判決，刑事訴訟法第一百五十四條、第三百零一條第一項分別
    定有明文。本件公訴人之認被告甲○○涉犯刑法第三百三十五條第一項之侵占罪
    嫌，係以被告自租車後迄偵查時仍未將該車及行車執照返還告訴人福蓮公司，顯
    見被告有侵占該車及行車執照之意圖為主要論據。訊據被告甲○○，堅決否認有
    何侵占犯行，並辯稱：伊租車係當計程車使用，但該車自租來後即發現有許多毛
    病，最後因故障而停在停車場，伊要求老闆換車，老闆又置之不理，伊因而不願
    續繳租金，車子也已由告訴人取回，至於行車執照係因車行早在出租該車前就已
    逾期未檢驗換照，因而遭警局代為保管，伊並未侵占該車或行車執照等語。
三、經查：被告向告訴人承租之車號Ｃ九--二五六號計程車行車執照，確於八十八年
    五月十四日晚間九時三十五分許，因「行照逾期（87.08.23），汽車未檢驗（
    86.08.23）」而遭宜蘭縣警察局代為保管之事實，業據被告提出宜蘭縣警察局宜
    警交字第Ｏ一二九七四六號舉發違反道路交通管理事件通知單一份為證，堪信其
    確未易持有為所有而侵占該紙行車執照無誤；另告訴代理人乙○○亦到庭陳稱該
    車已於八十八年十月間由車行取回，當時該車係停在安樂國宅第四期停車場內，
    車已故障等語（詳見本院八十九年九月七日訊問筆錄），顯見被告辯稱因該車故
    障，車行不願換車，伊因而拒繳車租一節亦非全屬無稽。按刑法第三百三十五條
    之侵占罪，須意圖為自己或第三人不法之所有，易自己持有之物為所有，始克相
    當，本件被告租車，係動產租賃性質，被告於租車期間並無設定質押、出售或轉
    租車輛等易持有為所有之處分行為，且被告係因車況問題未能與告訴人達成協議
    而拒付車租，此乃被告與告訴人間之租金給付民事糾紛，被告究竟有無拒付租金
    之權利，猶須另依民事法律關係認定，非謂被告拒付車租即有易持有為所有而侵
    占該車之犯行。此外又查無其他積極證據，足認被告確有侵占該車或行車執照之
    情事，被告犯罪尚屬不能證明，依法應諭知無罪之判決。
據上論斷，應依刑事訴訟法第三百零一條第一項，判決如主文。
中      華      民      國    九十      年      二      月    十二      日
                                    臺灣基隆地方法院刑事第三庭
                                                法  官  蔡佳玲
右正本證明與原本無異。
對於本件判決如有不服，應於收受送達後十日內，向本院提出上訴書狀，上訴於臺灣
高等法院，並按他造當事人之人數附具繕本。
                                                書記官  湯惠芳
中      華      民      國    九十      年      二      月    十六      日


司法院資訊處製作；財團法人民間司法改革基金會備份。
